臺灣彰化地方法院刑事判決　　　　　　　　　　　　　　九十年度易緝字第七七號
　　公　訴　人　臺灣彰化地方法院檢察署檢察官
　　被　　　告　甲○○
右列被告因侵占案件，經檢察官提起公訴（八十九年度偵字第五四一八號），本院判
決如左：
    主  文
甲○○無罪。
    理  由
一、公訴意旨略以：被告甲○○係告訴人昶綮有限公司（下稱昶綮公司）之業務員，
    負責從事業務開發及向客戶收取貨款等工作，竟基於意圖為自己不法所有之概括
    犯意，先後於任職期間即民國八十八年十月間，將向客戶「立利電器行」、「唯
    誠水商店」所收取而屬其業務上持有原應繳回告訴人昶綮公司之貨款各新臺幣（
    下同）二萬三千七百三十元、一萬六千三百元，連續侵占入己，嗣經告訴人昶綮
    公司發覺而訴請偵辦，因認被告涉有刑法第三百三十六條第二項之業務侵占罪嫌
    。
二、按犯罪事實應依證據認定之，無證據不得推定其犯罪事實，又不能證明被告犯罪
    者，應諭知無罪之判決，刑事訴訟法第一百五十四條、第三百零一條第一項分別
    定有明文。次按認定不利於被告之事實，須依積極證據，苟積極證據不足為不利
    於被告事實之認定時，即應為有利於被告之認定，更不必有何有利之證據，而認
    定犯罪事實所憑之證據，雖不以直接證據為限，間接證據亦包括在內，然無論直
    接或間接證據，其為訴訟上之證明，須於通常一般之人均不致有所懷疑，而得確
    信其為真實之程度者，始得據為有罪之認定，倘其證明尚未達到此一程度，而有
    合理之懷疑存在時，事實審法院復已就其心證上理由予以闡述，敘明其如何無從
    為有罪之確信，因而為無罪之判決，尚不得任意指為違法，且告訴人之告訴，係
    以使被告受刑事訴追為目的，是其陳述是否與事實相符，仍應調查其他證據以資
    審認，最高法院著有三十年上字第八一六號、七十六年台上字第四九八六、五十
    二年台上字第一三○○號判例可資參照。
三、本件公訴人認被告甲○○涉有業務侵占罪嫌，無非以右開犯罪事實，業據告訴人
    昶綮公司之代表人丙○○於偵查中指訴甚詳，並經「唯誠水商店」負責人陳振偉
    於偵查中到庭結證屬實，復有被告簽收之支票存根影本一份在卷可稽為其論據。
    訊據被告甲○○固坦承於右開時間，分別向客戶「立利電器行」、「唯誠水商店
    」收取上開貨款後，未繳回告訴人昶綮公司之事實不諱，惟堅詞否認涉有業務侵
    占犯行，辯稱：伊係昶綮公司股東兼業務、技術人員，當時因昶綮公司積欠伊約
    四個月之薪水，且丙○○表示上開二筆貨款收回後欲充當積欠伊之薪水，伊於收
    取後始將上開款項充當車馬費而未繳回等語。經查被告與告訴人之代表人丙○○
    係朋友關係，二人於八十八年七月間合資開設昶綮公司，從事水處理器材銷售業
    務，又公司並未僱用其他員工，所有職務均由被告與丙○○平均分配，故公司登
    記負責人為丙○○，被告則負責從事送貨、現場安裝及收款工作，而被告於任職
    告訴人昶綮公司期間，丙○○並未按月支付薪水，僅偶爾私下交付，且被告在外
    執行公司業務時，所支出之款項均由被告自行支付，並未向告訴人昶綮公司請款
    ，及當時丙○○確實曾表示上開二筆貨款收回後，作完帳即先行支付被告之薪水
    等情，業據告訴人昶綮公司之代表人丙○○於本院調查審理中陳述甚詳，並有昶
    綮公司基本資料一份在卷可稽，則告訴人昶綮公司確實積欠被告薪水，應屬無疑
    ，從而，被告所辯應非無稽，其主觀上應係將上開二筆貨款用以抵銷公司積欠之
    薪資款，故縱使被告逕行抵銷之行為違反公司作帳程序，亦難遽認其主觀上有何
    不法所有之意圖。況衡諸常情，一般公司業務員在外執行公司業務時，所支出之
    必要費用，事後應會向公司請領，斷無墊款後自行吸收而甘受損失，惟本件被告
    在外執行公司業務時，竟於支付後自行吸收而未向公司請款，顯示告訴人昶綮公
    司帳務制度不良，是否對於各項支出、收入均嚴格執行入帳管銷，實有疑義。是
    被告辯稱係告訴人之代表人丙○○同意供作薪水等語，即非無可能。參以被告事
    後已與告訴人昶綮公司達成民事和解，告訴人昶綮公司對於被告所為不再追究，
    ，被告則願配合告訴人昶綮公司辦理公司解散登記相關事宜，有和解書一份為據
    ，益徵被告主觀上無不法所有之意圖，其與侵占罪之構成要件尚屬有間。綜上所
    述，被告所辯，應非子虛，堪可採信。此外，復查無其他積極證據足認被告涉有
    公訴人所指犯行，本件不能證明被告犯罪，揆諸前揭規定及意旨，自應諭知被告
    無罪之判決。
據上論斷，應依刑事訴訟法第三百零一條第一項，判決如主文。
本案經檢察官乙○○到庭執行職務。
中      華    民      國    九十一    年      一      月     三十     日
                                臺灣彰化地方法院刑事第三庭
                                    法      官  陳  連  發
右正本證明與原本無異。
如不服本判決，應於判決送達後十日內向本院提出上訴狀( 須附繕本 )。
告訴人或被害人對於判決如有不服具備理由請求檢察官上訴者，其上訴期間之計算係
以檢察官收受判決正本之日期為準。
                                    法院書記官  張  木  松
中      華      民      國    九十一    年      二      月       四     日
